# 请教陈版，关于一次授权分期行权的股权激励计划

提问人：sunday_311 时间：2022-01-13 11:30:30
假设A公司2021.10.1通过股东大会批准了股权激励计划，像高管及核心人员赠予 100 万公司限制性股票，与被激励对象的股权转让合同已于2021.9月签订，协议约定经董事会及股东大会批准后生效，判断授予日为2021.10.1，当日公允价值 1 元/股。
被激励对象授予的限制性股票解锁安排如下：
解锁期业绩条件 解锁比例 第一批授予日 12 个月后解锁 2021 年净利润较 2020 年增长10%30% 第二批授予日 24 个月后解锁 2022 年净利润较 2020 年增长20%30%第三批授予日 36 个月后解锁 2023年净利润较 2020 年增长30%40%计划约定，如果第一期未达到解锁条件，则可以递延至第二期一同解锁，原第二期的解锁条件不变；第二期未达到解锁条件，则可以递延至第三期一同解锁，原第三期的解锁条件不变；第一和第二期都未达到解锁条件，则均递延至第三期，在第三期一同解锁，原第三期解锁条件不变；三期都无法解锁，则公司收回该部分股票，择机出售或做其他安排。
根据证监会《监管规则适用指引-会计类 1 号》，该股权激励计划应属于一次授予分期行权的股权激励计划，根据规定：
“一次授予、分期行权”，即在授予日一次授予给员工若干权益工具，之后每年分批达到可行权条件。每个批次是否可行权的结果通常是相对独立的，即每一期是否达到可行权条件并不会直接影响其他几期是否能够达到可行权条件。在会计处理时应将其作为同时授予的几个独立的股份支付计划。例如，在一次授予、分三年行权的股份支付计划中，应当将其视同为三个独立的股份支付计划，分别确定每个计划的等待期。公司应根据每个计划在授予日的公允价值估计股份支付费用，在其相应的等待期内，按照各计划在某会计期间内等待期长度占整个等待期长度的比例进行分摊。
那么假设，第一期未达到业绩解锁条件，应如何计算等待期内的股份支付费用？
方法一：
年份开始日期结束日期 月份 第一批影响第二批影响 第三批影响20212021.10.12021.12.31
3100/12 _3_ 30%100/24 _3_ 30%100/36 _3_ 40%20222022.1.12022.12.3112100/12 _9_ 30%100/24 _12_ 30%100/36 _12_ 40%20232023.1.12023.12.3112100/24 _9_ 30%100/36 _12_ 40%20242024.1.12024.9.309100/36 _9_ 40%以上表计算得出后，如果 2021 年未达到业绩条件，那么我 2021 年的收入费用是否应仅计算第二期及第三期的影响，第一期影响的损益100/12 _3_ 30%放在 2022 年确认？
同理，如果 21 年达到， 22 年未达到，那是否将 22 年的第二期影响100/24 _12_ 30%不确认，同时在 2022 年冲回 2021 年确认的第二期影响100/24 _3_ 30%，如果第三期达到业绩条件了，这两部分递延到 2023 年确认？
方法二：
因 2021 确定无法达到业绩条件，因此在 2021 年度管理层对根据最新取得的可行权职工人数变动等后续信息作出最佳估计，确定 2022 年可以达到解锁条件，因此直接按60%分摊各期费用年份开始日期结束日期 月份 第一批影响第二批影响 第三批影响20212021.10.12021.12.31
3100/24 _3_ 60%100/36 _3_ 40%20222022.1.12022.12.3112100/24 _12_ 60%100/36 _12_ 40%20232023.1.12023.12.3112100/24 _9_ 60%100/36 _12_ 40%20242024.1.12024.9.309100/36 _9_ 40%以上方法，如果我第二批仍未达到条件，那么是否我需要在 2022 年底再做一次最佳估计，如下：
年份开始日期结束日期 月份 第一批影响第二批影响 第三批影响20212021.10.12021.12.31
3100/36 _3_ 100%20222022.1.12022.12.3112100/36 _12_ 100%20232023.1.12023.12.3112100/36 _12_ 100%20242024.1.12024.9.309100/36 _9_ 100%之后我 2022 的损益影响额即为(100/36 _12_ 100%-100/24 _12_ 60%-100/36 _12_ 40%)+(100/36 _3_ 100%-100/24 _3_ 60%-100/36 _3_ 40%)
请教陈版，哪个方法更为合理？
按照准则，个人感觉方法二更合理，但是如果使用方法二，假设三期都未达到解锁条件，是否有可能会在 2023 年将所有费用全部冲回，这样的话是否会给到公司利润操控的空间？
另外想请教，一般管理层需要提供怎样的依据来证明其估计？业绩条件可以提供预算，那对于可行权职工人数应提供怎样的依据？
非常感谢！

回答人：chenyiwei
理论上是方法二更合理。在这种情况下，每一期的等待期都是不固定的，要结合对后续批次业绩条件能否满足的估计情况，对应调整前期未满足解锁条件从而递延解锁的批次能否满足业绩条件的判断，以及相应调整前面批次的等待期估计。这方面要特别关注各项估计和判断的逻辑自洽。估计的调整和变更可能会相当复杂。